臺灣高雄地方法院刑事判決　　　　　　 94年度簡上字第720號
上　訴　人
即　被　告　乙○○
上列上訴人因詐欺案件，不服本院高雄簡易法庭中華民國94年4
月29日94年度簡字第2345號簡易處刑判決（聲請簡易判決處刑案
號：94年度偵字第164 號），提起上訴，本院管轄之第二審合議
庭判決如下：
    主  文
上訴駁回。
    事  實
一、乙○○預見將自己帳戶提供他人使用，可能幫助他人從事財
    產犯罪，竟基於幫助他人詐欺取財之未必故意，於民國93年
    9 月27日間，前往位於高雄縣鳳山市○○○路656 號之台東
    區中小企業銀行五甲分行，申辦帳號0000000000000 號帳戶
    （下稱上開帳戶）後，旋即將上開帳戶之存摺、提款卡及密
    碼，在不詳地點，提供予某姓名、年籍不詳之成年人使用。
    該人取得上開帳戶之存摺、提款卡及密碼後，乃於同年10月
    1 日晚間8 時30分許，去電向甲○○佯稱「其弟因欠錢遭擄
    、急需現金還款」為由，使甲○○信以為真，而前往操作自
    動櫃員機，共計甲○○匯款5 次，被騙總金額達新臺幣（下
    同）20萬4,000 元，當中有1 筆乃於翌日凌晨10分許匯入上
    開帳戶，金額為1 萬4,000 元。嗣甲○○發覺有異，於10月
    2 日凌晨2 時35分許報警處理，始循線查悉上情。
二、案經高雄縣政府警察局報請臺灣高雄地方法院檢察署檢察官
    偵查後，聲請簡易判決處刑。
    理  由
一、按第二審被告經合法傳喚，無正當之理由不到庭者，得不待
    其陳述，逕行判決；簡易判決之第二審程序，亦準用上開規
    定，刑事訴訟法第371 條、第455 條之1 第3 項分別定有明
    文。查被告乙○○於審判期日無正當理由而未到庭，惟該日
    傳票業經合法送達於被告之戶籍地，有送達回證1 紙附卷可
    憑，爰不待其陳述逕行判決。
二、被告乙○○矢口否認有何幫助詐欺取財之犯行，並辯稱：我
    於93年9 月27日申辦上開帳戶之存摺、提款卡及密碼後，就
    一直放在機車置物箱內不曾使用過，我一直到同年10月5 日
    才發現上開帳戶之存摺等件已於不詳時、地遺失，當時心想
    存摺內只有100 元，所以沒有積極處理掛失云云。經查：
(一)被害人甲○○於93年10月1 日因遭詐騙而陷於錯誤，致於翌
    日將自己帳戶內之1 萬4,000 元，轉匯入被告上開帳戶等節
    ，業據證人即被害人甲○○於警詢中證述綦詳，且有被害人
    自動櫃員機交易明細表、上開帳戶開戶申請表暨印鑑卡、資
    金往來明細資料各1 份在卷可稽，已堪認定。
(二)被告雖以其迄至93年10月5 日間，始發覺上開帳戶之存摺等
    件已在不詳時、地遺失等語置辯。惟查，被告於警詢中係陳
    稱：上開帳戶之存摺等件是申辦後翌日（即93年9 月28日）
    在高雄市○○路之「一加一」商店前失竊者云云；及於偵查
    中乃先改稱：存摺等物是在申辦當天（即93年9 月27日）失
    竊者；嗣又辯以：存摺等物是在93年9 月29日遺失的各等語
    ，則就至關重要之上開帳戶存摺等件下落乙節，被告忽而辯
    稱遭竊、忽而改稱遺失，已迥然有異，且其先後4 次所述之
    遺失（或遭竊）時點，也顯然不同，真實性自有可疑；又金
    融帳戶存摺、提款卡之使用，具有相當之專屬性、私密性，
    不論關係是否親密，為防止他人探知內容或非法使用，無不
    妥當保存，衡情茍如被告所辯，該存摺、提款卡及密碼既一
    併遺失（或遭竊），則為防止他人非法使用該帳戶，理應儘
    速掛失，被告竟另自陳未積極辦理掛失，而容任他人得以使
    用該帳戶，更與吾人智識及日常生活經驗不符。另由行騙者
    之角度審酌，渠既知以他人之帳戶掩飾犯行，自亦知悉社會
    上一般正常之人如遺失（或失竊）其帳戶存摺、提款卡及密
    碼，為防止拾（或竊）得者盜領存款或盜用帳戶，必旋於發
    現後立即向金融機構辦理掛失，在此情形下，若猶然以各該
    拾得帳戶作為指示被害人匯入款項之犯罪工具，即有可能無
    法提領犯罪所得，致渠大費周章從事之犯行成空，是以行騙
    者若非確信該帳戶所有人不會辦理掛失，當不至於以該帳戶
    從事於財產犯罪，而該等確信與把握，在該帳戶係拾（或竊
    ）得之情形，實斷無發生可能。故被告各該所辯，均無足採
    ，其確有將上開帳戶之存摺、提款卡及密碼提供予不詳姓名
    、年籍之成年人用以遂行詐欺取財犯行，至堪認定。
(三)現今一般人前往金融機構申設帳戶使用並非難事，如非供作
    不法使用，應無不以自己名義申設、反另向不相熟之人尋求
    提供之必要，況邇來各式各樣之詐欺取財犯罪類型層出不窮
    ，該等犯罪多係利用他人之帳戶以躲避警方追查，並迭經媒
    體廣為披載、報導，此應為常人本於一般認知能力所能知悉
    ，被告既係心智健全之成年人，自當無不知之理，其竟提供
    自己之帳戶供他人使用，足認其對於該帳戶遭用於詐欺取財
    使用有所預見，且亦無違其本意，是以被告另謂其並無幫助
    詐欺取財之未必故意云云，也係屬卸責之詞，無由採信。
(四)綜上，本件事證明確，被告之犯行已堪認定。
三、查該取得上開帳戶存摺、提款卡及密碼之人，意圖為自己不
    法之所有，向被害人施用詐術，並致使被害人因陷於錯誤而
    匯付款項入被告之上開帳戶內，所為係犯刑法第339 條第1
    項之詐欺取財罪。惟被告單純提供帳戶予他人使用之行為，
    並不能逕與向被害人施以欺罔之詐術行為等視，且亦無證據
    證明被告有參與詐欺取財犯行之構成要件行為，是被告所為
    僅係對於他人遂行之詐欺取財犯行，資以助力，核其所為，
    係犯刑法第339 條第1 項詐欺取財罪之幫助犯，應依刑法第
    30條第2 項之規定，按正犯之刑減輕之。
四、原審審酌被告提供帳戶供他人逃避犯罪之查緝，嚴重破壞治
    安且助長犯罪歪風，並增加追緝犯罪與被害人尋求救濟之困
    難，及被告犯後否認犯行態度不佳，惟其前無犯罪前科紀錄
    （臺灣高等法院被告全國前案記錄表1 份參照）等一切情狀
    ，依刑事訴訟法第449 條第1 項前段、第3 項，刑法第30條
    、第339 條第1 項、第41條第1 項前段，罰金罰鍰提高標準
    條例第1 條前段、第2 條規定，逕以簡易判決量處被告有期
    徒刑2 月，併諭知如易科罰金，以銀元300 元折算1 日，本
    院合議庭認其認事用法均無違誤，量刑亦稱妥適，被告上訴
    意旨否認犯罪並又指責原審量刑過重，均屬無理由，自應予
    駁回。
據上論斷，依刑事訴訟法第455 條之1 第1 項、第3 項、第368
條、第371 條，判決如主文。
本案經檢察官丙○○到庭執行職務。
中　　華　　民　　國　　94　　年　　12　　月　　30　　日
                  刑事第十庭  審判長法　官 徐美麗
                                    法  官 高增泓
                                    法  官 莊珮吟
以上正本證明與原本無異。
不得上訴。
中　　華　　民　　國　　94　　年　　12　　月　　30　　日
                                    書記官  蔡妮君
